臺灣雲林地方法院民事判決　　　　　　　 95年度訴字第567號
原　　　告　甲○○
訴訟代理人　林重仁律師
被　　　告　丙○○
訴訟代理人　乙○○
上列當事人間請求損害賠償事件，經本院於中華民國96年05月01
日言詞辯論終結，判決如下：
    主    文
被告應給付原告新臺幣貳佰零伍萬玖仟貳佰肆拾壹元，及自民國
九十五年十一月八日起至清償日止，按年息百分之五計算之利息
。
原告其餘之訴駁回。
訴訟費用新臺幣貳萬壹仟肆佰伍拾肆元由被告負擔，餘新臺幣伍
仟零拾貳元由原告負擔。
本判決第一項於原告以新臺幣陸拾捌萬陸仟肆佰壹拾肆元為被告
供擔保後，得假執行；但被告如以新臺幣貳佰零伍萬玖仟貳佰肆
拾壹元為原告預供擔保後，得免為假執行。
原告其餘假執行聲請駁回。
    事實及理由
壹、程序方面：
  　訴狀送達後，原告不得將原訴變更或追加他訴，但「擴張或
    減縮應受判決事項之聲明者」不在此限，民事訴訟法第255
    條第1 項第3 款定有明文。本件原告起訴時關於醫療費用部
    分係請求被告應給付原告新臺幣（下同）24,516元，嗣於民
    國（下同）95年12月21日具狀請求被告應給付原告醫療費用
    61,087元（見本院卷第12頁），核其訴訟標的並未變更或追
    加，屬於訴之聲明之擴張，於法並無不合，應予准許，先予
    敘明。
貳、實體方面：
一、兩造之聲明：
  (一)原告方面：
    1.被告應給付原告2,514,908 元及自起訴狀繕本送達之翌日
      起至清償日止按年息5%計算之利息。
    2.原告願供擔保，請准宣告假執行。
  (二)被告方面：
  　1.原告之訴駁回。
  　2.如受不利之判決，請准予供擔保免為假執行。
二、原告起訴主張：被告於94年10月31日下午，駕駛車牌號碼48
    95-JK 號自用小客車，途經雲林縣土庫鎮○○里○○路 176
    號前，由上開道路之北向車道迴轉南向車道時，原應注意在
    設有禁止迴車標誌或劃有分向限制線，禁止超車線、禁止變
    換車道線之路段，不得迴車，而依當時情形又無不能注意之
    情事，竟疏於注意，於同日下午1 時40分許，在劃有分向限
    制線之道路上，貿然迴車，適原告騎乘車牌號碼NSS-926 號
    機車，沿相同路段由南向北行經該處時，閃避不及，二車因
    而發生碰撞，致原告人車倒地後，受有左側脛骨平台骨折、
    顴骨骨折、頭部外傷等傷害。被告因本件過失傷害行為，並
    經本院刑事庭判處有期徒刑二月確定。又原告因被告之過失
    傷害行為，致受有醫療費用61,087元、看護費用46,000
    元、工作損失600,000 元、減少勞動能力損失1,834,68
    6 元、精神慰撫金600,000 元，合計3,141,773 元之損害
    ，再以原告與有過失之程度為二成計算，故本於侵權行為損
    害賠償之法律關係訴請被告賠償2,514,908 元之損害等語。
三、被告則以：原告雖因本件車禍受傷住院，但看護費用部分應
    按每日1,000 元計算，而工作損失部分，應按基本工資計算
    ，且原告之右手腕關節永久不能彎曲之傷害，係因原告未積
    極治療所導致，故原告應不得請求減少勞動能力損失部分。
    另原告請求精神慰撫金之金額應以20,000元較為合理。又本
    件車禍之發生，原告與有過失，故原告應負擔3/10過失責任
    等情置辯。
四、本件不爭執與爭執事項：
  (一)不爭執事項：
    1.被告駕駛自用小客車於95年10月31日下午01時40分許，在
      雲林縣土庫鎮○○里○○路176 號前，與原告所騎乘之機
      車發生碰撞。
    2.原告因前開車禍，受有左側脛骨平台骨折、顴骨骨折、頭
      部外傷、雙手擦傷及右手腕受傷等傷害。
    3.針對前開車禍之發生，被告有在禁止超車線、禁止變換車
      道線之路段，冒然迴車之過失行為。
    4.原告所受前開傷害係因被告之過失行為所致。
    5.原告支付本件醫療費用之金額為61,087元。
    以上事實，有聲請簡易判決處刑書1 份、刑事簡易判決書1
    份、財團法人天主教若瑟醫院醫療費用收據3 份、彰化基督
    教醫院醫療費用收據1 份、彰化基督教醫院診斷書1 份、財
    團法人天主教若瑟醫院診斷證明書5 份（見本院95年度虎簡
    調字第106 號卷第08頁至第21頁、本院卷第14頁至第18頁）
    為證，復為兩造所不爭執，自堪信為真實。
  (二)爭執事項：
    1.原告是否因本件車禍受有雙手擦傷，進而導致右手腕關節
      永久無法彎曲之傷害？
    2.原告得請求住院期間之看護費用金額為何？
    3.原告主張工作損失部分，得請求金額為何？
    4.原告主張減少勞動能力損失部分，得請求金額為何？
    5.原告得請求精神慰撫金之金額為何？
    6.本件之過失比例應如何認定，較為妥適？
五、法院之判斷：
  (一)因故意或過失，不法侵害他人之權利者，負損害賠償責任；
    不法侵害他人之身體或健康者，對於被害人因此喪失或減少
    勞動能力或增加生活上之需要時，應負損害賠償責任；不法
    侵害他人之身體、健康者，被害人雖非財產上之損害，亦得
    請求賠償相當之金額，民法第184 條第1 項前段、第193 條
    第1 項、第195 條第1 項前段，分別定有明文。
  (二)關於爭執事項1.：
    1.兩造間針對原告因本件車禍受有前揭傷害之事實並不爭執
      ，有爭執者為原告右手腕關節永久不能彎曲之傷害，是因
      本件車禍所導致抑或因原告未積極治療所導致？查：原告
      因本件車禍受有右手腕外傷性關節炎傷害之事實，有財團
      法人天主教若瑟醫院診斷證明書影本2 份（見本院95年度
      虎簡調字第106 號卷第21頁、本院卷第18頁）為證，且財
      團法人天主教若瑟醫院函覆原告因本件車禍就診時，即表
      明右手腕疼痛無力，而財團法人彰化基督教醫院亦函覆原
      告於本件車禍前未有因右手腕受傷就醫之紀錄，此有上開
      醫院之函文各1 份附卷可稽（見本院卷第25頁、第27頁）
      ，是原告右手腕關節永久不能彎曲之傷害，應係本件車禍
      所導致之事實，應可認定。至於被告空言辯稱原告右手腕
      關節永久不能彎曲之傷害，係因原告未積極治療所導致乙
      節，自不足採信。
    2.準此，原告因被告之過失行為受有前揭傷害，則原告受傷
      之結果與被告之過失行為間，即有相當因果關係，從而，
      原告本於侵權行為損害賠償請求權之規定，訴請被告賠償
      損害，自屬於法有據。
  (三)原告請求被告給付之各項損害賠償金額，是否有據，分述如
    下：
    1.醫療費用部分：原告請求61,087元，有支出費用收據為憑
      ，復為被告所不爭執，已於前述，自可認為有此損害。
    2.看護費用部分（即爭執事項2.）：
      (1)因親屬受傷，而由親屬代為照顧被害人之起居，固係出
        於親情，但親屬看護所付之勞力，並非不能評價為金錢
        ，只因兩者身分關係密切而免除支付義務，此種親屬基
        於身分關係之恩惠，自不能加惠於加害人，故應衡量及
        比照僱用職業護士看護情形，認被害人受有相當於看護
        費之損害，得向加害人請求賠償（最高法院88年度台上
        字1827號判決意旨參照）。
      (2)原告因本件車禍事故受傷後，先於94年10月31日起至94
        年11月07日止共8 日，在彰化基督教醫院住院及施行手
        術、治療，復於95年05月08日起至95年05月22日止共15
        日，在天主教若瑟醫院手術、治療，此有財團法人彰化
        基督教醫院診斷書、財團法人天主教若瑟醫院診斷證明
        書影本各1 份附卷可稽，上開23日之住院期間，確實須
        他人從旁協助照料日常生活，而被告針對原告於上開期
        間須由他人看護乙節，亦不爭執，是原告主張於上開23
        日之期間內確有由他人全日看護之必要，應可認定。參
        以目前看謢費用雖各地行情不同，惟依雲林地區看護費
        用之行情，全日看護之費用每日為2,000 元，半日看護
        之費用每日為1,000 元，揆諸前揭最高法院判決意旨，
        原告雖由其妻看護，仍可認為原告受有看護費用之損害
        ，是原告請求看護費用46,000元【計算公式：2,000x23
        ＝46,000】，為有理由。
    3.工作損失部分（即爭執事項3.）：
      (1)原告主張其因被告之侵權行為，致一年內完全無法從事
        掘甘蔗之工作等情，業據其提出財團法人彰化基督教醫
        院診斷書、財團法人天主教若瑟醫院診斷證明書等影本
        各1 份為證，而財團法人天主教若瑟醫院診斷證明書上
        記載原告右手腕關節永久無法彎曲，旋轉失去功能等情
        （見95年度虎簡調字第106 號卷第21頁）。復經財團法
        人天主教若瑟醫院函覆：「……右手腕接受鋼釘固定和
        關節融合，只有手指能活動但是腕關節無法活動，從事
        勞動工作有不便之處……。」有該醫院函文1 份附卷可
        參（見本院卷第27頁）。準此，原告之右手腕關節永久
        無法彎曲，只有手指能活動之事實，應可認定，則其請
        求自車禍起一年內不能工作之損失，應屬有據。
      (2)原告主張於本件車禍事故發生前，其受僱從事掘甘蔗之
        工作，每日薪資2 千元至3 千多元不等，月薪約7 萬元
        之事實，業據其提出證明書1 份（見95年度虎簡調字第
        106 號卷第23頁）為證，並經證人丁○○到庭證述明確
        （見本院卷第40頁至第41頁），是原告主張按月薪5 萬
        元計算，應屬可採，至於被告抗辯應以最低基本工資計
        算乙節，即屬無據。
      (3)綜上，按每月工資5 萬元計算，則原告主張其因本件車
        禍事故受有減少工作收入1 年即60萬元之損害，應堪認
        定。
    4.減少勞動能力損失部分（即爭執事項4.）：
      (1)原告主張因本件車禍受傷，致右手腕關節永久無法彎曲
        ，旋轉失去功能等情，已於前述，依勞工保險殘廢給付
        標準表認定原告減少勞動能力之程度為23.3% ，以每月
        工資5 萬元計算，每月減少勞動能力之損失為11,500元
        等情，核無不合。
      (2)原告於車禍發生時為39歲又15天，計算至60歲退休止，
        尚有20年又350 天（僅以20年又11月計算損害期間即25
        1 個月），經依霍夫曼計算法扣除中間利息後，合計減
        少勞動能力之工作損失為1,972,686 元【計算式：11,
        500x171.5379（251 個月係數）＝1,972,686 （小數點
        以下四捨五入）】，扣除第1 年之減少勞動能力損失13
        8,000 元【計算式：11,500x12 ＝138,000 】，故請求
        減少勞動能力之工作損失為1,834,686 元。是原告此部
        分請求，為有理由，應予准許。
    5.精神慰撫金部分（即爭執事項5.）：
      原告因本件車禍受傷，住院治療，所受痛苦不輕，又原告
      為國中畢業，與母親、妻子及三名子女同住，名下並無不
      動產，被告則任職於國泰人壽保險股份有限公司，名下亦
      無不動產，並審酌原告受傷之程度，兩造之過失程度等一
      切情事，以及原告另有強制汽車責任險可請求（此部分依
      強制汽車責任保險法第30條規定視為加害人即被告賠償金
      之一部，但因原告尚未申領，本院無從判斷確切金額，本
      院卷第55頁），認原告請求 600,000元，尚屬過高，應以
      400,000 元為適當，此部分其請求，應予准許，逾此之請
      求，尚嫌過高，不應准許。
    6.從而，原告得請求之金額為2,941,773 元【即醫療費用
      61,087元﹢看護費用46,000元﹢工作損失600,000 元
      ﹢減少勞動能力之工作損失1,834,686 元﹢精神慰撫
      金400,000 元】。
  (四)關於爭執事項6.：
    「損害之發生或擴大，被害人與有過失者，法院得減輕賠償
    金額，或免除之。」民法第217 條第1 項定有明文。查本件
    車禍，被告固有過失，已於前述，但原告騎乘機車，行經該
    處，原應注意車前狀況，並隨時採取必要之安全措施，然依
    當時情形，客觀上原告並無不能注意之情事，竟疏於注意，
    致煞避不及發生碰撞，原告亦有過失，應可認定，且兩造針
    對被告為肇事主因，原告為肇事次因之事實，並不爭執。爰
    審酌被告係肇事主因，原告係肇事次因，認定原告應負30%
    之責任，被告應負70% 之責任。依此計算，原告得請求之金
    額為2,059,241 元（元以下四捨五入）。
六、綜上所述，原告基於侵權行為之損害賠償請求權，請求被告
    賠償原告2,059,241 元，及自起訴狀繕本送達被告之翌日即
    95年11月08日起，算至清償日止，按年息5%計算之遲延利息
    ，洵屬正當，應予准許。逾此部分所為之請求，為無理由，
    應予駁回。
七、本件原告及被告均陳明願供擔保，請准宣告假執行或免為假
    執行，經核均無不合，爰分別酌定相當擔保金額准許之；至
    於原告敗訴部分，其假執行之聲請，因訴之駁回而失所依附
    ，不予准許，併予駁回之。另併依民事訴訟法第87條第1 項
    確定訴訟費用額為26,486元【即裁判費25,948元﹢證人旅費
    538 元】。
八、本件判決基礎俱已臻明確，兩造其餘攻防方法及訴訟資料經
    本院審酌後，核與判決不生影響，無逐一論駁之必要，併此
    敘明。
九、訴訟費用負擔之依據：民事訴訟法第79條。
中　　華　　民　　國　　96　　年　　5 　　月　　15　　日
                  民事第一庭    法  官  許佩如
以上正本係照原本作成。
如對本判決上訴，須於判決送達後20日內向本院提出上訴狀。
中　　華　　民　　國　　96　　年　　5 　　月　　15　　日
                                書記官　蔡嘉萍
